【裁判字號】    99,台上,6567
【裁判日期】    991021
【裁判案由】    家暴妨害性自主
【裁判全文】
最高法院刑事判決            九十九年度台上字第六五六七號
上  訴  人  李○○
選任辯護人  邱創舜律師
上列上訴人因家暴妨害性自主案件，不服台灣高等法院中華民國
九十八年四月十四日第二審判決（九十八年度上訴字第八五八號
，起訴案號：台灣板橋地方法院檢察署九十七年度偵字第一七七
三八號），提起上訴，本院判決如下：
    主  文
上訴駁回。
    理  由
按刑事訴訟法第三百七十七條規定，上訴於第三審法院，非以判
決違背法令為理由，不得為之。是提起第三審上訴，應以原判決
違背法令為理由，係屬法定要件。如果上訴理由書狀並未依據卷
內訴訟資料，具體指摘原判決不適用何種法則或如何適用不當，
或所指摘原判決違法情事，顯與法律規定得為第三審上訴理由之
違法情形，不相適合時，均應認其上訴為違背法律上之程式，予
以駁回。本件原判決維持第一審論處上訴人李○○如其附表所示
對於未滿十四歲之女子為性交三罪刑及對於未滿十四歲之女子為
猥褻之行為五罪刑之判決，駁回其在第二審之上訴，已詳敘認定
犯罪事實所憑之證據及其認定之理由；對於上訴人辯稱不知猥褻
與性交定義，無性交被害人Ａ女、Ｂ女（真實姓名、年籍均詳卷
）云云，如何不足採信，亦依據卷內資料，詳予指駁，從形式上
觀察，無足以影響判決結果之違法情形存在。上訴意旨略以：原
審未將上訴人委以相關單位鑑定有否施以強制治療之必要，復未
向被害人就讀學校函查教導性教育之時間，以釐清被害人供述是
否屬實，均有應調查之證據未予調查之違法；原審未調查被害人
遭性侵之傷勢或有因其他激烈運動所造成，僅憑被害人之指訴，
逕為不利於上訴人之判決，同有證據調查未盡之違法；上訴人於
第一審認罪乃因未完全明瞭性交、猥褻之定義及刑責所致，又公
設辯護人於第一審開庭前未與上訴人溝通辯護方向，致其當庭認
罪後，辯護人亦為認罪答辯等語。惟查：(一)、犯罪事實之認定、
證據之取捨及證明力之判斷，俱屬事實審法院之職權，苟其取捨
判斷不違背經驗法則與論理法則，即不能指為違法。本件原判決
已詳細說明非依憑證人即被害人Ａ女、Ｂ女之證詞為認定上訴人
犯罪之唯一證據，且就上訴人於警詢、偵審供承部分或全部犯罪
事實等供述，證人鄧○○、劉○○（真實姓名、年籍均詳卷）分
別於警詢、原審之證詞，斟酌卷附相關戶籍資料、驗傷診斷書、
現場圖及照片、前案紀錄表、刑事判決書、錄影光碟，暨卷內其
他證據調查之結果，綜合判斷，認定上訴人確有如其事實欄所載
之妨害性自主犯行，已詳敘其取捨證據及認定事實之心證理由，
且就摒棄上訴人其後否認性交犯行之辯解，於理由內詳為論述、
指駁，併敘明被害人無因運動致下體傷害等情之理由稽詳，所為
論斷及說明，無違經驗與論理法則，不能任意指為違法。稽之卷
證，第一審於民國九十七年十月二十二日準備程序期日業經指定
公設辯護人為上訴人辯護（見第一審卷第十二頁以下筆錄），已
充分保障上訴人之訴訟防禦權。而上訴人於受命法官依法訊問對
於檢察官起訴事實是否為認罪答辯後，自行表示「我承認有檢察
官所起訴之事實」（同上卷第十三頁），縱其後自行選任律師為
辯護人，無礙其前揭認罪自白之任意性，採為上訴人犯罪之論據
，無違證據法則。再上訴人各罪犯罪時間均在九十五年七月一日
刑法修正施行以後，應依修正後刑法第九十一條之一第一項規定
，於徒刑執行期滿前，由檢察官依法審酌是否向法院聲請強制治
療。原審於裁判前未委請相關機構鑑定，無違法可言。(二)、本院
為法律審，應以第二審判決所確認之事實為基礎，據以判斷原審
判決是否違背法令，故於第二審判決後，不得主張新事實或提出
新證據為其第三審之上訴理由。依據原審筆錄之記載，上訴人及
其辯護人於辯論終結前，均未聲請前揭待函查事項（見原審卷第
二三頁以下、第三七頁以下各筆錄），審判長於審判期日調查證
據完畢時，詢問「尚有證據請求調查？」上訴人及其辯護人均答
稱「無」（同上卷第四二頁）。於上訴本院時，始主張原審有此
部分證據調查未盡之違法，顯非依據卷內資料而為指摘。上訴意
旨，對於原判決究竟如何違背法令，非依據卷內資料為具體之指
摘，徒執陳詞，而為否認犯罪之事實爭辯，並對原審採證認事之
職權行使，任意爭執，難謂已符合首揭法定上訴要件，其上訴不
合法律上之程式，應予駁回。
據上論結，應依刑事訴訟法第三百九十五條前段，判決如主文。
中    華    民    國  九十九  年    十    月  二十一  日
                      最高法院刑事第十一庭
                          審判長法官  石  木  欽  
                                法官  洪  佳  濱  
                                法官  韓  金  秀  
                                法官  段  景  榕  
                                法官  周  煙  平  
本件正本證明與原本無異
                                      書  記  官  
中    華    民    國  九十九  年    十    月  二十六  日
                                                       s

司法院資訊處製作；財團法人民間司法改革基金會備份。
